【裁判字號】    97,重訴,107
【裁判日期】    980219
【裁判案由】    損害賠償
【裁判全文】
臺灣嘉義地方法院民事判決             97年度重訴字第107號
原      告  乙○○
                        號
訴訟代理人  甲○○
被      告  丙○○
                        巷6號.
上列當事人間請求損害賠償事件，經本院刑事庭以97年度重附民
字第1號刑事附帶民事訴訟裁定移送前來，經本院於民國98年2月
5日言詞辯論終結，判決如下：
    主  文
被告應給付原告新台幣拾陸萬零柒佰零柒元，及自民國九十七
年五月二十三日起至清償日止，按年息百分之五計算之利息。
原告其餘之訴駁回。
訴訟費用由被告負擔百分之六，餘由原告負擔。
本判決原告勝訴部分得假執行。但被告如以新台幣拾陸萬零柒
佰零柒元為原告預供擔保，得免為假執行。
原告其餘假執行之聲請駁回。
    事實及理由
壹、程序方面：
    被告經合法通知，未於言詞辯論期日到場，核無民事訴訟法
    第386條所列各款情形，爰依原告之聲請，由其一造辯論而
    為判決。
貳、原告起訴主張：
一、兩造原係同事，共同居住在嘉義縣新港鄉大潭村10之16號員
    工宿舍208號房，被告因細故對原告心生不滿，乃於民國97
    年2月5日在上址房間內，見原告走向對面207號房間門口時
    ，以雙手自後猛推原告肩膀，原告重心不穩身體往前傾，眼
    睛碰撞207號房間桌子之桌角，右眼眼鏡因而破裂，致其受
    有右眼眼球破裂、角鞏膜裂傷、伴有虹膜組織與玻璃體脫出
    、下眼瞼裂傷之傷害。被告前揭傷害犯行，業經本院97年度
    訴字第231號判處有期徒刑3年2月在案。
二、按因故意或過失不法侵害他人之權利者，負損害賠償之責；
    不法侵害他人之身體或健康者，對於被害人因此喪失或減少
    勞動能力或增加生活上之需要時，應負損害賠償責任；又不
    法侵害他人之身體、健康、名譽、自由、信用、隱私、貞操
    或不法侵害其他人格法益而情節重大者，被害人雖非財產上
    之損害，亦得請求賠償相當之金額，民法第184條、第193條
    第1項及第195條第1項分別定有明文。原告因被告之侵權行
    為，自得依上開規定請求被告賠償如下之損害：
  (一)醫療費用：
    原告因上開損害所支出醫藥費計新臺幣（下同）9,517元。
  (二)不能工作之損失：
    查原告於受傷前係擔任天成輸配電工程有限公司（下稱天成
    公司）配電線路裝修技術人員，日薪1,000元，自本件事故
    發生日即97年2月5日至起訴時止，右眼視力無法恢復，原告
    生活起居需仰賴家人照顧，不能工作，故請求2年不能工作
    之損害賠償，計73萬元整。
  (三)喪失勞動能力部份：
    又原告視力無法恢復，符合勞工保險條例障害項目第九級，
    喪失勞動能力53.83％，每年工作損失計196,480元（計算式
    為:365000 ×53.83％），原告現年29歲，自第三年起至65
    歲止，可從事勞動期間尚有34年，依霍夫曼係數計算一次請
    求3,965,639元（計算式為：196,480×20.183428= 2307＝
    6,109,627）。
  (四)看護費用：
    原告因上開傷勢，自97年2月5日至2月11日及2月12日至2月
    16日，計住院10日，期間均由原告父親甲○○看護，以每日
    2,000元計算，共應賠償看護費20,000元。
  (五)精神慰撫金：
    原告現年29歲，未婚，因本件被告傷害行為，受殘廢之重創
    ，除影響生活行動外，爾後婚姻亦受到極大障礙，且術後痛
    苦又無法恢復視力，創痛至鉅，爰請求1,500,000元精神慰
    撫金。
  (六)並聲明：被告應給付原告6,225,356元，及自起訴狀繕本送
    達翌日起至清償日止，按年息百分之五計算之利息；訴訟費
    用由被告負擔；原告願供擔保，請准宣告假執行。
、被告丙○○未於最後言詞辯論期日到場，惟其前於言詞辯論
    期日陳述略以：對於原告主張所支出之醫療費用、看護費均
    不爭執。然原告請求不能工作、喪失勞動能力之損失，金額
    不合理。並聲明：原告之訴及假執行之聲請均駁回：訴訟費
    用由原告負擔；如受不利判決，願供擔保請准免為假執行。
肆、本院得心證之理由：
一、原告主張兩造原係同事，共同居住在嘉義縣新港鄉大潭村10
    之16號員工宿舍208號房，被告因細故對原告心生不滿，乃
    於97年2月5日在上址房間內，見原告走向對面207號房間門
    口時，以雙手自後猛推原告肩膀，原告重心不穩身體往前傾
    ，眼睛碰撞207號房間桌子之桌角，右眼眼鏡因而破裂，致
    其受有右眼眼球破裂、角鞏膜裂傷、伴有虹膜組織與玻璃體
    脫出、下眼瞼裂傷之傷害。被告前揭傷害犯行，業經本院
    97年度訴字第231號判處有期徒刑3年2月在案之事實，為被
    告所不爭執，且經本院調閱本院97年度訴231號刑事卷宗核
    閱無訛，堪信屬實，是被告傷害原告身體之事實，洵可認定
    。
二、被告不法侵害原告之身體，既經認定，則被告對於原告因此
    所受之損害，自應負賠償責任。茲就原告請求賠償之項目及
    金額，分述如下：
  (一)醫療費用及看護費用部份
    原告主張因本件傷害事故出醫療費用9,517元，自97年2月5
    日至2月11日及2月12日至2月16日，計住院10日，期間均由
    原告父親甲○○看護，以每日2,000元計算，共應賠償看護
    費20,000元等語，並提出財團法人嘉義基督教醫院（下稱嘉
    義醫院）、財團法人長庚紀念醫院（下稱長庚醫院）收據為
    證，被告對原告支出前開醫療費用9,517元之醫療費用亦不
    爭執，本院復依職權函詢原告因上開傷勢所支出之醫療費用
    ，經嘉基醫院、長庚醫院及行政院國軍退除役官兵輔導委員
    會台北榮民總醫院（下稱台北榮總）檢附原告之醫療費用收
    據核計結果，總金額已逾原告所請求之9,517元，此有嘉基
    醫院97年11月26日嘉基醫字第971100194號函及檢附之收據
    、台北榮總97年12月5日北總眼字第0970023570號函及檢附
    之醫療費用明細表、長庚醫院97年12月29日 (97)長庚院高
    字第7B2805號函及檢附之醫療費用明細表在卷可稽（詳本院
    卷第24至41、60至63頁）。經核各收據載明之治療項目及原
    告之傷勢，均屬治療上之必要費用，被告於本院亦表明對原
    告請求醫療費用及看護費用之金額無意見，且願意賠償原告
    等語，則原告於所支出之醫療費用範圍內，請求被告給付醫
    療費用9,517元及看護費用20,000元，應予准許。
  (二)不能工作之損失部分：
    原告主張其於受傷時係擔任天成公司配電線路裝修技術人員
    ，日薪1,000元，自本件事故發生日即97年2月5日至起訴時
    止，右眼視力無法恢復，原告生活起居需仰賴家人照顧，不
    能工作，故請求2年不能工作之損害賠償，計73萬元等語，
    並提出受僱證明書為證。然為被告所否認，辯稱原告請求之
    金額過高。本院乃依原告自述之工作內容，就原告傷勢預後
    情形函查其完全無法工作之期間約為多久？台北榮總則函覆
    稱：一般而言白內障摘除及人工水晶體植入手術術後宜休養
    2至3週，但因其配電線路裝修工作詳細內容無法得知，故其
    無法工作之期間及勞動能力有無恢復可能無法判斷。不過，
    由於目前雙眼矯正後視力的差異（右眼視力為0.3，左眼為
    1.0），對於細微物件工作的處理較無立體感，也由於角膜
    的傷害和瞳孔不規則，造成傷患散光以及較畏光等語，有台
    北榮總97年12月5日北總眼字第0970023570號函（詳本院卷
    第40頁背面）。基此，本院認原告於前揭手術後本須休養約
    2至3週，再參酌其自述之工作內容，必須處理細微之電線配
    置及裝修，必須係視力良好之工作，而其右眼受傷後，對於
    細微物件的處理較無立體感，須再酌予休養期間始能回復正
    常工作，故認原告宜休養而無法擔任電配電線路裝修工作之
    期間應以5週為適當。又原告主張其日薪為1,000元，並提出
    受僱證明書為證，惟原告受僱天成公司僅僅5天即發生本件
    事故，無法證明其可依所主張之日薪金額獲取每月30,000元
    之薪資，而在此之前，原告亦無所得收入資料，此有稅務電
    子閘門財產得調件明細在卷可參（詳本院卷第18頁），基此
    ，本院認原告既無法舉證證明其月薪收入為30,000元，則原
    告之月薪應以最低薪資17,280元為據。是原告無法工作之損
    失應為21,600元（17,280×1又1/4＝21,600）。
  (三)喪失勞動能力部份：
    原告主張視力無法恢復，符合勞工保險條例障害項目第九級
    ，喪失勞動能力53.83％，每年工作損失計196,480元，可從
    事勞動期間尚有34年，依霍夫曼係數計算一次請求3,965,63
    9元等語。本院乃就原告術後復原情形及原告勞動能力有無
    喪失等情，函詢為原告施行手術之台北榮總，台北榮總則函
    覆稱：病患乙○○於97年6月3日至本院眼科初診，當日根據
    病人自述右眼於97年2月5日因外傷導致眼球破裂，於嘉義基
    督教醫院接受右眼縫合手術，術後視力慢慢又有退步。初診
    當日右眼最佳矯正視力僅眼前15公分處可數指數，左眼為1.
    0；裂隙燈檢查右眼角膜縫合傷口無異狀，但右眼有創傷性
    白內障之形成，亦有創傷性水晶體韌帶斷裂，以及虹膜裂傷
    和瞳孔變形。故安排於97年8月1日行右眼白內障摘除及人工
    水晶體植入手術，術後傷口恢復良好，其於最近一次門診追
    蹤右眼最佳矯正視力為0.3，左眼為1.0。若根據勞保殘廢給
    付表，97年6月3日初診至本院接受白內障手術前之期間應屬
    視力障害20，殘廢等級9；97年8月12日術後第一次回診至今
    則不符和現有視力障害標準等語，有台北榮總97年12月5日
    北總眼字第0970023570號函在卷可按（詳本院卷第40頁）。
    基此，原告於手術前之傷勢屬視力障害20，殘廢等級9之殘
    廢標準，則原告休養6週（完全無法工作之期間）後，自可
    開始工作起至97年8月11日止，於該期間內請求勞動能力之
    損失，尚屬可採。依原告符合殘廢等級第9級，則其勞動能
    力之損減程度應為9分之1即百分之0.111。則原告請求勞動
    能力減損之金額應為9,590元【計算式：17,280元×5月×0.
    111 = 9,590.4，元以下四捨五入】，而原告於手術後97年8
    月12日回診時，其視力已漸漸回復，不符現有視力障害標準
    ，其預後傷勢既已不符合殘廢標準，則其請求97年8月12日
    以後勞動能力之減損，即屬無據。
  (四)精神慰撫金部分：
    原告主張因本件被告傷害行為，受殘廢之重創，除影響生活
    行動外，爾後婚姻亦受到極大障礙，且術後痛苦又無法恢復
    視力，創痛至鉅，爰請求1,500,000元精神慰撫金等語，已
    為被告所否認，抗辯原告請求金額過高。本院審酌原告因被
    告傷害行為而受有右眼眼球破裂、角鞏膜裂傷、伴有虹膜組
    織與玻璃體脫出、下眼瞼裂傷之傷害，雖經治療後，其右眼
    最佳矯正視力為0.3，已足敷日常生活及工作之用，其他部
    位亦無併發症，惟其因被告傷害行為須接受手術治療，且必
    須持續門診就醫，造成其身體上及精神上痛苦及日常生活不
    便，認原告請求精神慰撫金為有理由。本院參諸原告為台灣
    省彰化縣私立達德高級商工職業學校畢業，受傷時任職天成
    公司之配電線路裝修員，惟工作僅5日即發生本件事故，96
    年度並無所得收入資料；被告為國中畢業，96年度亦無所得
    收入資料，目前擔任採收西瓜的臨時工，日薪約1,200元，
    業據兩造陳明在卷，並有原告提出畢業證書及本院依職權查
    詢兩造之稅務電子閘門財產所得調件明細在卷可參，並參酌
    原告因上開傷害所受身體及精神上痛苦及日常生活不便等情
    ，認原告得請求被告給付非財產上之損害以300,000元為適
    當。
  (五)綜上所述，原告得請求之損害賠償為360,707元（9,517＋20
    ,000 ＋21,600＋9,590＋300,000＝360,707）。
三、末按給付有確定期限者，債務人自期限屆滿時起，負遲延責
    任。給付無確定期限者，債務人於債權人得請求給付時，經
    其催告而未為給付，自受催告時起，負遲延責任。其經債權
    人起訴而送達訴狀，或依督促程序送達支付命令，或為其他
    相類之行為者，與催告有同一之效力。民法第229條第1項、
    第2項定有明文。又遲延之債務，以支付金錢為標的者，債
    權人得請求依法定利率計算之遲延利息，為同法第233條第1
    項前段所明定。本件原告請求被告給付損害賠償，並未定有
    給付期限，原告以起訴狀繕本送達被告作為催告之意思表示
    ，併請求自起訴狀繕本送達被告翌日起至清償日止，按法定
    利率計算之遲延利息，於法有據，本件起訴狀繕本於97年5
    月22日送達被告，有送達證書在卷可稽，則原告併請求自起
    訴狀繕本送達翌日即97年5月23日起至清償日止，按週年利
    率百分之五計算之遲延利息，為有理由，應予准許。
伍、綜上所述，原告依侵權行為之法律關係，得請求被告賠償，
    於法有據。從而，原告於請求被告給付360,707元，及自97
    年5月23日起至清償日止，按週年利率百分之五計算之利息
    範圍內，為有理由，應予准許，逾此範圍，為無理由，應予
    駁回。
陸、本判決原告勝訴部分未逾500,000元，爰依職權宣告假執行
    ，被告陳明願供擔保，聲請免為假執行，核無不合，爰分別
    酌定相當擔保金額併准許之；至原告敗訴部分，其假執行之
    聲請已失所附麗，應併予駁回。
柒、據上論結，本件原告之訴為一部有理由，一部無理由，依民
    事訴訟法第385條第1項、第79條、第389條第1項第5款、第
    392條第2項，判決如主文。
中    華    民    國    98    年    2     月    19    日
                  民二庭法  官  林中如
以上正本係照原本作成
如對本判決上訴須於判決送達後20日內向本院提出上訴狀
中    華    民    國    98    年    2     月    19    日
                        書記官  林柑杏


司法院資訊處製作；財團法人民間司法改革基金會備份。
